臺灣宜蘭地方法院刑事裁定　　　　　　　　　　　　　　　九十三年度提字第一號
　　聲　請　人　甲○　　男　四.
　　選任辯護人　陳為祥律師
右列聲請人聲請提審案件，本院裁定如左：
    主  文
聲請駁回。
    理  由
一、聲請意旨如聲請狀所載（如附件）。
二、經查，本件聲請人甲○係大陸地區人民，於民國九十三年六月二日中午十二時許
    ，以人民幣三百元之代價，僱用大陸不詳姓名男子駕駛大陸船名不詳之觀光船，
    自大陸福建省廈門市鼓浪嶼出發，往金門縣烈嶼鄉方向行駛，嗣於同日十三時許
    ，該船航經烈嶼鄉大膽島外約一百公尺處，自行跳船逕往金門地區方向泅渡，未
    經我國主管機關許可，進入我國公告之禁限制水域內，迄於同日十三時十分許，
    抵達烈嶼鄉大膽島附近之我國禁限制水域，復未經要塞司令許可，即泅水登上屬
    於金門防衛司令部所轄之要塞堡壘「大膽島」，向駐軍自首並言明欲向中華民國
    政府尋求政治庇護，經由島上駐軍通知金門第九海巡隊前往逮捕，案經行政院海
    岸巡防署海洋巡防總局第九海巡隊移送福建金門地方法院檢察署檢察官偵辦，經
    該署檢察官依聲請人之自白、照片二幀及大膽島部隊查獲紀錄表等證據，認聲請
    人所為係違反國家安全法第六條第一項、要塞堡壘地帶法第六條第一款及同法第
    十條第一項之罪，而予緩起訴一年之處分等情，有福建金門地方法院檢察署檢察
    官九十三年度速偵字第八號緩起訴處分書在卷可按。
三、聲請人認伊遭拘禁於大陸地區人民宜蘭處理中心迄今已逾五月，違反憲法第八條
    第二項及提審法第一條之規定云云，經查：
（一）按人民因犯罪嫌疑被逮捕拘禁時，其逮捕拘禁機關應將逮捕拘禁原因，以書面
      告知本人指定之親友，並至遲於二十四小時內移送該管法院審問。本人或他人
      亦得聲請該管法院，於二十四小時內向逮捕之機關提審；人民被法院以外之任
      何機關逮捕時，其本人或他人得向逮捕拘禁地之地方法院聲請提審，憲法第八
      條第二項及提審法第一條固定有明文。
（二）惟按，人民之身體之自由應予保障，除現行犯之逮捕由法律另定外，非經司法
      或警察機關依法定程序，不得逮捕拘禁。非由法院依法定程序，不得審問處罰
      。非依法定程序之逮捕、拘禁，審問處罰，得拒絕之，憲法第八條第一項定有
      明文。又現行犯不問何人得逕行逮捕之；被告或犯罪嫌疑人因拘提或逮捕到場
      者，應即時訊問。前項情形，未經聲請者，檢察官應即將被告釋放。但如認有
      第一百零一條第一項或第一百零一條之一第一項各款所定情形之一而無聲請羈
      押之必要者，得逕命具保、責付或限制住居，刑事訴訟法第九十三條第一項、
      第三項亦定有明文。則本件首應審酌聲請人是否遭違法逮捕及拘禁。
（三）經查，聲請人於上開時間、地點，未經許可入境，且因向大膽島駐軍自首，而
      為島上駐軍通知金門第九海巡隊前往逮捕，則被告係依上開現行犯之規定而遭
      逮捕，逮捕過程並無違法可言。
（四）次按偵查、訴追、審判、刑之執行均屬刑事司法之過程，其間代表國家從事「
      偵查」「訴追」「執行」之檢察機關，其所行使之職權，目的既亦在達成刑事
      司法之任務，則在此一範圍內之國家作用，當應屬廣義司法之一。憲法第八條
      第一項所規定之「司法機關」，自非僅指同法第七十七條規定之司法機關而言
      ，而係包括檢察機關在內之廣義司法機關，司法院釋字第三九二號可資參照。
      又按未經許可進入臺灣地區之大陸地區人民，治安機關得逕行強制出境。於強
      制出境前，得暫予收容，並得令其從事勞務。進入臺灣地區之大陸地區人民，
      涉及刑事案件，經法官或檢察官責付而收容於第二項之收容處所，並經法院判
      決有罪確定者，其收容之日數，以一日抵有期徒刑或拘役一日或刑法第四十二
      條第四項裁判所定之罰金額數。臺灣地區與大陸地區人民關係條例第十八條第
      一項第一款、第二項、第四項定有明文。經核，被告經逮捕後，經福建金門地
      方法院檢察署檢察官訊問後，認無聲請羈押之必要，即責付於大陸地區人民宜
      蘭收容中心，有上開緩起訴書分書之記載可證。檢察機關既屬憲法第八條第一
      項之「司法機關」，則聲請人經檢察官責付後，收容於收容處所即大陸地區人
      民宜蘭收容中心，於法有據，並非違法拘禁。
（五）且聲請人所犯違反國家安全法等案件，既業經福建金門地方法院檢察署檢察官
      為緩起訴處分，且經福建高等法院檢察署於九十三年七月二十七日確定在案，
      有行政院大陸委員會九十三年八月十一日陸法字第○九三○○一三三○二號書
      函可參。足見聲請人違反上開國家安全法等罪明確，其於等候強制遣返期間暫
      收容於大陸地區人民宜蘭收容中心，並非無故遭限制其自由。
四、聲請人雖謂：提供政治難民庇護為國際人權法基本標準，亦為中華民國所遵守云
    云。惟查，世界人民宣言第十四條及於一九五一年七月二十八日於日內瓦所訂立
    「關於難民地位的公約」及「關於難民地位的議定書」固有關於因政治見解遭受
    迫害或有遭受迫害之虞而流亡外國，且不能或不願受其本國保護之人，均為該公
    約所指之難民，各締約國不得因該難民之非法入境或逗留而加以刑罰或送回其受
    威脅之領土邊界等規定，惟查，我國並未簽署上開相關難民國際公約，此亦為聲
    請人在聲請狀所指明，從而本院依法自無從適用上開條約之規定。且聲請人縱屬
    上開國際公約所稱之難民，亦不能阻卻其為非法入境之違法，且據以認定上開逮
    捕拘禁即屬違法。
五、至聲請人主張：依行政院於七十八年六月十五日發布支援大陸民主運動措施，對
    於因反共而放棄中共
    學生、學人等人士，得予以個案考慮，足證我國內法對於遭受迫害之中國民運人
    士，有提供庇護之義務云云。惟查，該命令並非法律，且該條之規定係指「對於
    因反共而放棄中共
    生、學人等人士，向有關單位申請我國
    入境之情形不同。況該條僅稱「得予個案考慮」，並非規定我國有提供政治庇護
    之義務。
六、聲請人又主張：依大陸地區人民在台灣地區定居或居留許可辦法第六條第三款規
    定，基於政治考量，大陸地區人民領導民主運動有傑出表現之具體事實及受迫害
    之立即危險者，經主管機關認為確有必要者，得申請在台灣地區居留，聲請人已
    提出申請，其地位即與一般非法入境而應予強制出境之偷渡客不同云云。惟查，
    聲請人自承其已依上開規定申請，現正由相關單位審核中，足見該申請尚未經核
    准。而關於聲請人是否屬於「大陸地區人民領導民主運動有傑出表現之具體事實
    及受迫害之立即危險」，依上開法規之規定，係由行政機關裁量而為申請許可之
    准否，依法本院自難逕行認定聲請人是否有符合上開規定之情形。是於上開行政
    主管機關准其申請以前，仍應依首開法律之規定等候強制出境。至聲請人另稱伊
    遭禁止與外界通訊，觀看電視及收聽廣播云云，亦應由行政機關依關於大陸人民
    收容之相關規定依法辦理，並依法及依具體情況給予人道之協助，此部分非屬聲
    請提審之合法事由。至於聲請人向我國申請政治庇護，係政治問題，應循相關規
    定向主管機關申請，非司法機關所得置喙。綜上，聲請人之聲請為無理由，應予
    駁回。
據上論斷，應依提審法第四條第一項，裁定如主文。
中      華      民      國    九十三    年     十一     月     十九     日
                         臺灣宜蘭地方法院刑事第二庭
                                 法  官  謝  佩  玲
右正本證明與原本無異。
如不服本裁定，應於送達後五日內，抗告於直接上級法院。
                                 書記官  藍  友  隆
中      華      民      國    九十三    年     十一     月     十九     日
